【裁判字號】    95,台上,1877
【裁判日期】    950413
【裁判案由】    強盜
【裁判全文】
最高法院刑事判決            九十五年度台上字第一八七七號
    上  訴  人  甲○○
                        （另案在台灣台中監獄執行）
上列上訴人因強盜案件，不服台灣高等法院台中分院中華民國九
十五年一月十一日第二審更審判決（九十四年度上更(一)字第三六
一號，起訴案號：台灣台中地方法院檢察署九十二年度偵字第二
二四一五號），提起上訴，本院判決如下：
    主  文
上訴駁回。
    理  由
按刑事訴訟法第三百七十七條規定：上訴於第三審法院，非以判
決違背法令為理由，不得為之。是提起第三審上訴，應以原判決
違背法令為理由，係屬法定要件，如果上訴理由狀未依據卷內訴
訟資料，具體指摘原判決不適用何種法則或如何適用不當，或所
指摘原判決違法情事，顯與法律規定得為第三審上訴理由之違法
情形，不相適合時，均應認其上訴為違背法律上之程式，予以駁
回。本件原判決依憑上訴人甲○○之部分自白、被害人乙○○及
鄭燕興之指述、證人鐘文進與蔡翼地之證言、現場圖、贓證一覽
表、贓物認領保管收據、照片、中山醫學大學附設醫院中港分院
之診斷證明書與函，暨扣案手套、手電筒、螺絲起子等證據資料
，認上訴人有其事實欄所載之犯行。對於上訴人辯稱：伊未與保
全人員乙○○發生扭打，乙○○發現伊時，想追打伊，伊跑給乙
○○追，二人有語言上衝突，但無肢體上接觸，追逐過程中，乙
○○曾跌倒，可能因此受傷云云，認係卸責之詞，不足採信，亦
依調查所得證據，逐一加以指駁及說明。因而維持第一審依想像
競合犯關係從一重論處上訴人攜帶凶器竊盜，因脫免逮捕，而當
場施以強暴罪刑之判決，駁回上訴人在第二審之上訴。
上訴意旨略以：上訴人之行為係犯刑法第三百二十一條第一項第
三款攜帶凶器竊盜罪，檢察官認犯同條第一項第一款於夜間侵入
有人居住之建築物竊盜罪，自屬不當，且上訴人逃跑過程中造成
乙○○受傷，係犯刑法第二百八十四條第一項過失傷害罪，原判
決認犯準強盜罪，亦有未洽；乙○○頭部之傷乃其自行踩空跌倒
所造成，倘係上訴人搶其警棍予以毆打所致，警棍上應有血液及
上訴人之指紋，乙○○就其持有之警棍如何脫落，前後說詞不一
，原審未傳喚警員到庭說明案情，且就中港分院函稱無法辨別乙
○○頭部之傷係碰撞地面或遭鈍器毆擊所致之有利於上訴人之證
據，未予審酌，僅憑乙○○之指述，即判處上訴人準強盜罪刑，
有判決理由不備之違法；請傳訊現場二名警員，證明上訴人當時
未戴手套及手套係在上訴人口袋內搜出，並將扣案手套送請鑑定
有無血跡及指紋，及調閱上訴人左腳撕裂傷之病歷表云云。惟查
犯罪事實之認定、證據之取捨及其證明力如何，乃事實審法院自
由判斷之職權，如其取捨判斷不違背經驗法則與論理法則，即不
得指為違法，而據為上訴第三審之理由。本件原判決認定上訴人
於夜間侵入無人居住之建築物內，先竊取小型手電筒一支、手套
一副及螺絲起子一支，即攜帶該可供凶器使用之螺絲起子竊取現
款、金融卡及電腦顯示器等物，得手後，將現款等物放入衣服口
袋，正欲搬運電腦顯示器等物離去時，乙○○及時趕至，持警棍
欲予制止，上訴人為脫免逮捕，與乙○○自十二樓一路追趕扭打
至地下室，且基於傷害之犯意，持乙○○於追趕拉扯間不慎掉落
之警棍，毆打乙○○頭部成傷，當場對乙○○施以強暴等情，已
說明本於調查所得心證，分別定其取捨而為判斷之理由。並就上
訴人侵入竊盜之建築物係夜間無人居住之辦公大樓，自無刑法第
三百二十一條第一項第一款夜間侵入有人居住之建築物竊盜（準
強盜）之問題，乙○○頭部撕裂傷係上訴人持警棍毆打所致，雖
扣案警棍經內政部警政署刑事警察局鑑定，未發現可比對之指紋
及可疑血跡，然血跡可能因自然因素裂解，且乙○○頭顱頂部有
濃密頭髮覆蓋，受傷時又無血液橫流或飛濺之情形，未留血跡於
該警棍上，不違常理，況上訴人於警詢坦承扣案手套係伊入內行
竊所用，乙○○亦證稱：記得當時上訴人有戴手套等語，是警棍
上未發現上訴人之指紋，尚難為上訴人有利之證明等，亦已詳加
說明。所為論斷，核無違背客觀存在之經驗法則與論理法則，自
屬原審採證、認事之適法職權行使。又乙○○就其持有之警棍，
如何於追趕上訴人時，拉扯間不慎掉落，為上訴人取得，上訴人
即以此警棍毆傷其頭部等基本陳述，始終一致，原判決予以採信
，並無不合。再原判決並非專以乙○○之陳述為唯一證據，且承
辦警員鐘文進與蔡翼地已到庭證述明確，上訴意旨謂僅以乙○○
之陳述為證據或未予調查，顯非依據卷內訴訟資料指摘，不得據
為合法之第三審上訴理由。而第三審為法律審，除有特別規定外
，不為事實上之調查，故上訴人於第三審不得主張新事實新證據
。上訴人於上訴本院後，請求傳喚承辦警員調查其犯案時是否未
戴手套及手套是否在上訴人口袋內搜出，並將扣案手套送請鑑定
有無血跡、指紋，以及調閱上訴人左腳撕裂傷之病歷表云云，亦
非適法之第三審上訴理由，本院自不予審酌。其餘上訴意旨，皆
係對原審採證、認事之職權行使及已詳為論斷之事項，恣意為事
實上之爭執，均非依據卷內訴訟資料具體指摘原判決有何違背法
令。綜上所述，應認本件上訴為違背法律上之程式，予以駁回。
據上論結，應依刑事訴訟法第三百九十五條前段，判決如主文。
中    華    民    國  九十五  年    四    月   十三   日
                      最高法院刑事第八庭
                          審判長法官  張  淳  淙
                                法官  張  春  福
                                法官  呂  丹  玉
                                法官  洪  昌  宏
                                法官  蔡  彩  貞
      本件正本證明與原本無異
                                      書  記  官
中    華    民    國  九十五  年    四    月   十八   日
                                                      Ｋ


司法院資訊處製作；財團法人民間司法改革基金會備份。
